臺灣高等法院高雄分院刑事判決　　　　　九十三年度上易字第五一三號
　　上　訴　人　台灣高雄地方法院檢察署檢察官
　　被　　　告　乙○○
　　　　　　　　戊○○
　　　　　　　　丙○○
　　　　　　　　丁○○
右上訴人因被告等傷害案件，不服臺灣高雄地方法院九十三年度易字第一六二號中華
民國九十三年八月十八日第一審判決（起訴案號：臺灣高雄地方法院檢察署九十二年
度偵字第一三二一七號），提起上訴，本院判決如左：
      主      文
上訴駁回。
      事實及理由
一、本案經本院審理結果，認原審就上訴人即被告乙○○部分之判決，其認事用法及
    量刑，均無不當，就被告戊○○、丙○○、丁○○部分，以不能證明犯罪，諭知
    均無罪之判決，亦無不合；均應予維持，並引用原審判決書所記載之事實、證據
    及理由。
二、檢察官依告訴人甲○○之聲請，上訴意旨雖又指稱：被告乙○○、戊○○、丙○○、丁○○等人，持有兇器共乘一車，前往甲○○之高雄縣鳳山市○○街四八號
    住處，尋找甲○○報復，而被告乙○○下手對甲○○實施傷害時，被告戊○○、
    丙○○、丁○○，綽號「福仔」之男子均在場，足證被告等為共同正犯，原審以
    甲○○之指訴及證人沈陳金甌之證詞略有出入，遽為被告戊○○、丙○○、丁○○無罪之諭知，其判決顯有違背經驗法則與論理法則。被告乙○○傷害甲○○之
    動機，係戊○○之母積欠甲○○之互助會款，而生爭執，又被告乙○○正值壯年
    ，竟持棍棒毆打甲○○，造成甲○○之鼻根部裂傷，左髖部、左股骨頭骨折、右
    肘部瘀腫、右肩部瘀腫等多處傷害，犯後未悔悟，惡性重大，原判決之量刑過輕
    等情。
三、惟查：
  (一)按犯罪事實應依證據認定之，無證據不得認定犯罪事實，刑事訴訟法第一百五十
    四條第二項定有明文。而刑事訴訟法上所謂認定犯罪事實之證據，係指足以認定
    被告確有犯罪行為之積極證據而言，該項證據自須適合於被告犯罪事實之認定，
    始得採為斷罪資料，應屬當然（最高法院二十九年上字第三一０五號判例參照）
    。
  (二)被告戊○○、丙○○、丁○○均否認有參予毆打告訴人甲○○之犯行。而被告乙○○持以毆打告訴人之不明兇器，未經扣案，亦不能認定係被告乙○○、戊○○
    、丙○○、丁○○等人至告訴人住處之前，即已帶上車（被告乙○○否認有持
    兇器毆打告訴人，而以在台北縣汐止工作置辯，所辯不足採，為原審判決理由所
    明），自不能遽予認定係被告乙○○等人事先帶上車，欲前往毆打告訴人。
    被告戊○○、丙○○、丁○○與被告乙○○同往找告訴人理論，則乙○○毆打告
    訴人時在場，亦屬當然，尚難以被告戊○○、丙○○、丁○○之在場，而認定必
    與乙○○有傷害告訴人之犯意聯絡。告訴人及證人沈陳金甌就彼等親身經歷之事
    物，前後陳述既未能一致，而有瑕疵，即難謂適合於被告戊○○、丙○○、丁○○等人犯罪事實之認定。
  (三)被告乙○○之傷害告訴人甲○○，肇因於告訴人為質問戊○○之母吳素梅藏身處
    所，與戊○○發生爭執，而毆打戊○○，被告乙○○始前往毆打告訴人之動機，
    及被告乙○○犯罪後不知悔悟，傷害手段兇狠，暨被告乙○○並無前科，素行尚
    屬良善等一切情狀，均經原審予以審酌，而量處有期徒刑陸月，尚難認為有過輕
    之嫌。
四、綜上所，上訴意旨執前詞指摘原判決不當，為無理由，應予駁回。又被告乙○○聲請傳訊證人張簡鎮安，以證明案發時其與張簡鎮安在台北縣汐止工作，惟張
    簡鎮安於檢察官偵查中已作證附和被告乙○○之說詞，因其證言有瑕疵，原審判
    決已明不足採之理由，故本院認無再予傳訊之必要，併予明。
據上論結，應依刑事訴訟法第三百六十八條、第三百七十三條，判決如主文。
本案經檢察官方娜蓉到庭執行職務。
中    華    民    國     九十三     年      十一      月     二十三     日
                              臺灣高等法院高雄分院刑事第八庭
                                  審判長法官  惠光霞
                                        法官  李淑惠
                                        法官  洪慶鐘
右正本證明與原本無異。
不得上訴。
                      書記官  彭筱瑗
中    華    民    國     九十三     年      十一      月    二十五      日
                                                                        Ｆ
附件：
臺灣高雄地方法院刑事判決                          九十三年度易字第一六二號
    公  訴  人  臺灣高雄地方法院檢察署檢察官
    被      告  乙○○  男  四十一歲（民國○○○年○月○○日生）
                        住屏東市○○路二０九號
                        身分證統一編號：Ｔ一二二二一六六號
                戊○○  女  三十七歲（民國○○○年○○月○○日生）
                        住屏東市○○路二０九號
                        身分證統一編號：Ｚ000000000號
                丙○○  男  三十歲（民國○○○年○月○日生）
                        住高雄縣鳳山市○○里○○路五九０號四樓
                        身分證統一編號：Ｅ一二一八五九六二號
                丁○○  男  二十八歲（民國○○○年○月○○日生）
                        住高雄市○鎮區○○街八十號
                        身分證統一編號：Ｅ一二二五二五八八號
右列被告等因傷害案件，經檢察官提起公訴（九十二年度偵字第一三二一七號），本
院判決如左︰
    主  文
乙○○傷害人之身體，處有期徒刑陸月，如易科罰金，以佰元折算壹日。
戊○○、丙○○、丁○○均無罪。
    事  實
一、乙○○係戊○○之夫。緣戊○○之母蔡吳素梅積欠甲○○大筆互助會款，因蔡吳
    素梅逃逸無蹤，於民國九十二年四月七日十一時四十分許，甲○○聽聞蔡吳素梅
    避居在高雄縣鳳山市○○路三七三巷五號，甲○○乃偕同其女沈嫦娥、沈慧珍前
    往上址，欲查證蔡吳素梅藏身暫居之處所，雙方發生爭執，甲○○、沈嫦娥與沈
    慧珍乃共同毆打戊○○（甲○○、沈慧珍及沈嫦娥傷害部分業經另案審結），致
    戊○○受有左臉頰腫、瘀青、多處抓傷、右下嘴唇零點五公分潰瘍及左胸處鈍傷
    之傷害。乙○○因其妻戊○○遭甲○○等人毆打，遂心生不滿，於戊○○被毆打
    之同日晚間九時許，趁不知情之戊○○、丙○○、丁○○及姓名、年籍不詳，綽
    號「福仔」之男子等四人前往甲○○位在高雄縣鳳山市○○街四十八號住處理論
    時，乙○○乃基於傷害人身體之故意，自該住處附近暗巷持質地堅硬之不明長條
    物（起訴書誤載為鐵棒）趨前自甲○○背面揮擊甲○○左大腿，並於甲○○被毆
    回頭時，毆擊甲○○臉部，甲○○不支倒地後受有鼻根部裂傷零點五乘零點三公
    分、左髖部瘀腫四乘四公分、左股骨頸骨折、右肘部瘀腫二乘二公分及右肩瘀腫
    三點五乘零點五公分等傷害。戊○○、丙○○、丁○○、「福仔」等人見狀隨即
    駕車離去。
二、案經甲○○訴由高雄縣警察局鳳山分局報告臺灣高雄地方法院檢察署檢察官偵查
    起訴。
    理  由
壹、有罪部分：
一、訊據被告乙○○矢口否認在右、揭時地傷害告訴人甲○○之犯行，辯稱：九十二
    年四月七日其在臺北縣汐止地區與張簡鎮安做挖掘墳墓道路之工作，並未在高雄
    云云。經查，告訴人係遭被告乙○○持不明硬物毆打腿部及臉部後不支倒地，受
    有鼻根部裂傷零點五乘零點三公分、左髖部瘀腫四乘四公分、左股骨頸骨折、右
    肘部瘀腫二乘二公分及右肩瘀腫三點五乘零點五公分等傷害，已據告訴人於警詢
    、偵查中指訴綦詳及於本院九十三年五月二十八日審理時具結證稱：當天晚上戊○○帶三個人來叫伊出來，乙○○後來才到，戊○○帶來的人中胖胖的那一位及
    戊○○質問伊為何打戊○○，乙○○從伊後面拿一支黑黑的東西打伊的腳，伊回
頭時，乙○○又打伊的臉，不知道乙○○拿什麼東西打伊的臉等語在卷，復與甲○○受傷情形鼻根部裂傷、左髖部瘀腫、左股骨頸骨折、右肘部瘀腫及右肩瘀腫
    相吻合，有重仁骨科醫院診斷證明書、乃榮醫院驗傷診斷書各一紙及照片六紙附
    卷可稽，並經證人沈陳金甌於本院九十三年五月二十八日審理時證稱：九十二年
    四月七日傍晚戊○○與其他人來找她先生一次，九點多戊○○等人又來，她說先
    生不在，但戊○○等人稱有看到她先生在家，她先生出來後，與戊○○找來的人
    說話，乙○○就拿一支棍子從後面打她先生的腳，她先生就倒下去，她先生的臉
    也流血，她先生被打時，她因一時驚慌失措，只站在旁邊等語，互核情節相符在
    卷。且依告訴人上開鼻根部裂傷及左股骨頸骨折之傷勢觀之，告訴人係受被告乙○○持質地堅硬之長條物揮擊成傷，堪以認定。佐以證人沈慧珍於本院九十三年
    五月二十八日審理時亦證稱：九十二年四月七日中午要走時有看到乙○○，乙○○與一個戴眼鏡、壯壯的、叫「福仔」的人從旁邊巷子出來要往戊○○家；同日
    晚上事發後，伊去現場時對方剛好要走，大約五、六個人，伊能認出戊○○、乙○○及福仔，伊有看到乙○○拿一支像棍子的東西等語，益證被告乙○○於九十
    二年四月七日中午及晚上案發時確實在高雄縣鳳山市無誤。雖被告乙○○辯稱其
    人當天在台北縣汐止地區與張簡鎮安為相同之工作云云，然核與證人張簡鎮安於
    偵查中具結證稱：九十二年四月七日伊係與乙○○在汐止做興建房屋之土木工作
    等語截然不符，則依證人張簡鎮安前揭證述，尚不足為被告乙○○有利之認定。
    參以，告訴人所受鼻根部裂傷零點五乘零點三公分、左髖部瘀腫四乘四公分、左
    股骨頸骨折、右肘部瘀腫二乘二公分及右肩瘀腫三點五乘零點五公分等傷害，傷
    勢非輕，苟非有所積怨，亦不至於對於六十多歲之老年人下此重手，有甲○○年
    籍資料在卷可憑，而被告乙○○之妻戊○○，於同日中午與告訴人等人發生爭執
    時受有左臉頰腫、瘀青、多處抓傷、右下嘴唇零點五公分潰瘍及左胸處鈍傷等傷
    害，有高雄縣立鳳山醫院診斷證明書一紙附於移送併案之九十二年度偵字第一六
    一六三號卷宗內可稽，足認被告乙○○係因告訴人履對其妻催討蔡吳素梅互助會
    款，並毆打其妻而懷恨在心，乃趁機傷害告訴人以為報復。被告乙○○上開所辯
    ，不足採信。事證明確，被告乙○○犯行，洵堪認定，應依法論科。
二、核被告所為，係犯刑法第二百七十七條第一項之傷害罪。爰審酌被告乙○○並無
    前科，有臺灣高等法院被告全國前案紀錄表在卷可稽，素行尚屬良善，惟其犯後
    不知悔悟，猶飾詞否認犯行，傷害手段兇狠，告訴人所受傷害非輕及其犯罪動機
    等一切情狀，量處如主文所示之刑，並諭知易科罰金之折算標準。又被告乙○○
    供犯罪所用質地堅硬之不明長條物，並無積極證據證明為被告乙○○所有，爰不
    為沒收之宣告，附此敘明。
貳、無罪部分
一、公訴意旨略以：被告戊○○因其母蔡吳素梅積欠甲○○大筆互助會款，彼此間時
    起紛爭。於九十二年四月七日中午十二時許，因甲○○親赴高雄縣鳳山市○○街
    三七三巷五號蔡吳素梅住處催款甚急，戊○○遂心生怨懟，竟夥同被告丙○○、
    丁○○、姓名年籍不詳綽號「福仔」之男子及其夫乙○○等四人，共同基於傷害
    他人身體之犯意聯絡及行為分擔，於同日晚間九時許，共乘由丁○○所駕駛，車
    牌號碼一六六六─ＧＮ號自用小客車，趨車前往甲○○位在高雄縣鳳山市○○街
    四十八號住處，藉口商談償還債務事宜尋釁報復，乙○○趁雙方僵持不下之際，
    突自暗處持鐵棒趨前揮擊甲○○左腿，致甲○○不支倒地，戊○○、丙○○、丁○○、「福仔」四人見狀一擁而上，分以拳腳多次毆踹甲○○後，一鬨而散逃逸
    無蹤。甲○○因而受有鼻根部裂傷、左髖部及右肘部瘀腫、左股骨頸骨折等傷害
    。因認被告戊○○、丙○○及丁○○涉有刑法第二百七十七條第一項之傷害罪嫌
    等語。
二、按犯罪事實應依證據認定之，無證據不得認定犯罪事實，刑事訴訟法第一百五十
    四條第二項定有明文。又認定不利於被告之事實，須依積極證據，苟積極證據不
    足為不利於被告事實之認定時，即應為有利於被告之認定，更不必有何有利之證
    據。另刑事訴訟法上所謂認定犯罪事實之證據，係指足以認定被告確有犯罪行為
    之積極證據而言，該項證據自須適合於被告犯罪事實之認定，始得採為斷罪資料
    ，有最高法院三十年上字第八一六號判例、最高法院二十九年上字第三一０五號
    判例參照。次查刑事訴訟法第一百六十一條已於九十一年二月八日修正公布，修
    正後同條第一項規定：檢察官就被告犯罪事實，應負舉證責任，並指出證明之方
    法。因此，檢察官對於起訴之犯罪事實，應負提出證據及說服之實質舉證責任。
    倘其所提出之證據，不足為被告有罪之積極證明，或其指出證明之方法，無從說
    服法官以形成被告有罪之心證，基於無罪推定之原則，自應為被告無罪判決之諭
    知，亦有最高法院九十二年度台上字第一二八號判例可參。
三、公訴人認被告戊○○、丙○○及丁○○涉犯傷害罪嫌，無非以告訴人甲○○之指
    訴、證人沈陳金甌之證述及重仁骨科醫院、乃榮醫院出具之告訴人驗傷診斷書各
    一紙為主要之論據。然訊據被告戊○○、丙○○及丁○○均堅決否認有何傷害之
    犯行，均辯稱：九十二年四月七日晚上，其等三人雖有與「福仔」共同前往甲○○住處與甲○○理論，然其等並未毆打甲○○，係欲離開時，有一人自暗巷跑出
    毆打甲○○，其等不知該人是誰等語。經查，告訴人係因被告乙○○持不明之長
    條硬物毆打伊之左大腿、臉部，甲○○不支倒地後受有鼻根部裂傷、左髖部瘀腫
    、左股骨頸骨折及右肘部瘀腫等傷害，已如前述。雖告訴人於警詢中指稱係被告
    乙○○等五人對伊毆打，伊能確認對伊毆打者為乙○○及丁○○，丙○○部分因
    天色昏暗無法確定等語、於九十二年七月十日偵訊中則先後指稱：「（問：當天
    案發情形為何？）當天傍晚，他們帶人去找我，我不在，我到派出所備案，後來
    我回家睡覺，聽到我太太和一些年輕人在談事情，很吵，就下樓查看，我和其中
三位年輕人談，蔡（指戊○○）的先生從後面拿一支鐵條打我的大腿，又被打傷
    鼻樑，倒地後戊○○等人就圍上前空手打我，鄰居很多人都有看到，當時我太太
    也在現場有看到」、「｛問：當天確實是偉（指丁○○）及鴻（指丙○○）有圍
    上來打你？｝確實是他們二人所為」。（問：你在警訊中說丙○○在當天很晚看
    不清楚，和你剛說得有出入，是何理由？）乙○○確實有看到，他有打我，其他
    人因我被推倒在地，他們圍過來多少用腳踢我。」等語、於本院九十三年五月二
    十八日審理時並具結證稱：「．．。當天晚上戊○○帶三個人來叫我出來，乙○○後來才來，她帶來的人中胖胖的那一個及戊○○在跟我談，質問我為何打她，
    乙○○從後面拿一支黑黑的東西打我的腳，我回頭他又打我的臉，我不知道他是
    拿什麼東西打我的臉。我倒下來，她們全部就靠過來打我，有的用揍的，有些用
    打的。因為他們人太多，我不清楚他們誰打我哪個部位，．．．」等語；另證人
    沈陳金甌於本院九十三年五月二十八日審理時亦具結證稱：「當天傍晚戊○○與
    其他人來找我先生一次，九點多他們又來，我說先生不在，但他們說有看到我先
    生在家，戊○○叫我把我先生、女兒叫出來，要他們死得很難看，我先生出來，
    與戊○○找來的人說話，乙○○就拿一支棍子從後面打我先生的腳，我先生就倒
    下去，戊○○叫的人就一起打他，但戊○○沒有動手，我先生的臉也流血，他們
    就走了，我們就趕快叫車送醫院，我先生被打時，我一時驚慌失措，只站在旁邊
    。」一節。然依據告訴人於警詢及偵查中之指訴、於本院審理時所證述之情節觀
    之，告訴人僅對於被告乙○○對伊毆打一事，前後指述一致且能具體明確指出，
    反之，對於被告戊○○、丙○○及丁○○部分則前後指訴不一，且證人沈陳金甌
    證稱戊○○在一旁未動手一情，亦與甲○○之前揭指訴不符。至於，證人沈陳金
    甌雖證稱在甲○○倒地後戊○○帶去的人有一起打甲○○等語，然甲○○受傷部
    位為鼻根部裂傷零點五乘零點三公分、左髖部瘀腫四乘四公分、左股骨頸骨折、
    右肘部瘀腫二乘二公分及右肩瘀腫三點五乘零點五公分之傷害，與甲○○指訴遭
    乙○○毆打並倒地之情節吻合，已如上述。苟依甲○○之指訴，被告戊○○、丙○○、丁○○及福仔四人既共同對伊拳打腳踢，其等出手必然不分部位，衡情甲○○當不至於因被告乙○○毆打所致之鼻根部裂傷、左髖部瘀腫、左股骨頸骨折
    、右肘部瘀腫及右肩瘀腫傷害外，於身體四肢等其他部位，未受有傷勢不一之傷
    害之理。再本院依職權分別函請法務部調查局及高雄市政府警察局就被告戊○○
    、丙○○、丁○○等人為測謊鑑定，以供本院審酌，惟因該二單位測謊人員及器
    材不足，而無法協助，有法務部調查局第六處南部通訊中心九十三年六月二十八
    日調科南字第○九三○○二五六六二○號函及高雄市政府警察局九十三年七月七
    日高市警鑑字第○九三○○四三八四二號函各一紙在卷可佐，是難憑告訴人甲○○前後不一之指訴及證人沈陳金甌片面而與常情相左之證述，遽為不利被告戊○○、丙○○及丁○○之認定，且亦無積極證據證明被告戊○○、丙○○及丁○○
    與被告乙○○間有共同傷害之犯意聯絡。公訴人所提出之證據尚不足為被告戊○○、丙○○及丁○○有罪之積極證明。此外，本院亦復查無其他積極證據足資審
    認被告戊○○、丙○○及丁○○有何公訴人所指之前開傷害犯行，揆諸前揭法條
    及判例意旨，自屬不能證明被告戊○○、丙○○及丁○○犯罪，自應為被告戊○○、丙○○及丁○○無罪之諭知。
四、併案意旨（九十二年度偵字第一六一六三號）略以：被告戊○○於九十二年四月
    七日十一時四十分許，在高雄縣鳳山市○○路三七三巷五號前，適遇甲○○、沈
    慧珍及沈嫦娥欲查證其母蔡吳素梅藏身暫居之處所，並向其追討互助會債務未果
    ，雙方一言不合，發生口角爭執，沈嫦娥、沈慧珍旋將戊○○拉下機車，彼此間
    開始拉扯及肢體扭打，戊○○並徒手毆打甲○○、沈嫦娥、沈慧珍，甲○○、沈
    慧珍亦徒手毆打戊○○，沈嫦娥則持盆栽及磚塊毆擊戊○○，分別致甲○○受有
    右漆瘀傷、右前臂擦傷等傷害、沈慧珍受有右頰紅腫及後頭頂壓痛、右手第四指
    擦傷併皮膚缺損、右手掌擦傷、右漆擦傷及右足擦傷等傷害、沈嫦娥受有兩手多
    處擦傷及瘀腫等傷害、戊○○則受有左臉頰腫瘀青、臉部及頭部多處抓傷、右下
    嘴唇零點五公分潰瘍及左胸處鈍傷等傷害，因認被告戊○○此部分所涉傷害罪與
    起訴部分有連續犯關係，屬裁判上一罪等語。惟查被告戊○○本件被訴傷害罪部
    分，既經本院為無罪判決，則併案部分即與起訴部分無連續犯之裁判上一罪關係
    ，依審判不可分原則，本院就併案部分自不得加以審理，此部分應退由檢察官另
    行偵查，併此敘明。
據上論斷，應依刑事訴訟法第二百九十九條第一項前段、第三百零一條第一項，刑法
第二百七十七條第一項、第四十一條第一項前段，罰金罰鍰提高標準條例第一條前段
、第二條，判決如主文。
本案經檢察官鄧定強到庭執行職務。
中      華      民      國    九十三    年      八      月     十八     日
                                  臺灣高雄地方法院刑事第四庭
                                      審判長法  官    吳永宋
                                            法  官    洪能超
                                            法  官    黃惠玲
右正本證明與原本無異。
如不服本判決，應於判決送達後十日內，向本院提出上訴狀。
                                            書記官    林秀珍
中    華    民    國      九十三      年      八      月      十九      日
附錄本判決論罪之法條全文
刑法第二百七十七條條第一項
傷害人之身體或健康者，處三年以下有期徒刑、拘役或一千元以罰金。
